臺灣士林地方法院刑事裁定
111年度毒聲字第452號
聲  請  人  臺灣士林地方檢察署檢察官
被      告  丁建豪


上列被告因違反毒品危害防制條例案件（111年度毒偵字第1593
號），經檢察官聲請送觀察、勒戒（111年度聲觀字第391號），
本院裁定如下：
    主  文
丁建豪施用第二級毒品，令入勒戒處所觀察、勒戒。　 
    理  由
一、聲請意旨略以：被告丁建豪基於施用第二級毒品甲基安非他
    命之犯意，於民國111年4月9日15時許，在新北市中和區某
    建築工地內，以將甲基安非他命加入玻璃球內點火燃燒吸食
    煙霧之方式，施用第二級毒品甲基安非他命1次。嗣於111年
    4月9日18時10分許，為警盤查而查獲，並徵得其同意採集其
    尿液送驗，結果呈毒品甲基安非他命類陽性反應，則被告施
    用第二級毒品之犯嫌堪以認定。爰依毒品危害防制條例第20
    條第1項、觀察勒戒處分執行條例第3條第1項之規定，聲請
    裁定將被告送勒戒處所觀察、勒戒等語。
二、按犯毒品危害防制條例第10條之罪者，檢察官應聲請法院裁
    定，令被告或少年入勒戒處所觀察、勒戒，其期間不得逾2
    月，毒品危害防制條例第20條第1項定有明文。次按毒品危
    害防制條例對於「初犯」及「3年後再犯」毒癮治療方式，
    係採行「觀察、勒戒」與「緩起訴之戒癮治療」併行之雙軌
    模式。毒品危害防制條例所規定之「觀察、勒戒」程序，乃
    導入一療程觀念，針對受處分人將來之危險所為預防、矯治
    措施之保安處分，目的係在戒除行為人施用毒品身癮及心癮
    之措施，以達教化與治療之目的，其立法意旨在幫助施用毒
    品者戒毒，性質非屬懲戒行為人，核與刑罰執行之目的不同
    ，並屬強制規定，除檢察官審酌個案情形，依同條例第24條
    第1項為附命完成戒癮治療之緩起訴處分，可排除適用觀察
    、勒戒之程序外，凡經檢察官聲請法院裁定將被告送勒戒處
    所觀察、勒戒，法院僅就其聲請是否適法而為裁定，以查其
    是否仍有施用毒品傾向，並據以斷定幫助受處分人徹底戒毒
    之方法，法院尚無自由斟酌以其他方式替代或得以其他原因
    免予執行之權。所謂「緩起訴之戒癮治療」計畫，係法務部
    基於防制毒品危害之刑事政策與毒品危害防制條例第24條鑑
    於對於若干施用毒品者若僅施以徒刑不足以斷絕毒癮之規範
    本旨，乃令檢察機關與行政院衛生褔利部合作，由檢察官審
    酌個案情形，援引毒品危害防制條例第24條，改以緩起訴處
    分方式轉介毒品施用者前往醫療院所治療。惟是否給予被告
    為附命完成戒癮之緩起訴處分，事屬檢察官之職權，非法院
    所得審酌。是以，檢察官對「初犯」或「3年後再犯」施用
    毒品罪行之被告，究應採行附命戒癮治療之緩起訴處分，或
    向法院聲請觀察、勒戒之處遇措施，要屬檢察官之裁量職權
    ，非法院所得介入或審酌，倘檢察官係聲請法院裁定觀察、
    勒戒，法院就其聲請，除檢察官有違法或濫用其裁量權之情
    事外，僅得依法裁定被告令入勒戒處所執行觀察、勒戒，以
    查其是否仍有施用毒品傾向，尚無自由斟酌以其他方式替代
    之權且無需先行徵詢醫療機構之意見，亦無因被告之個人或
    家庭因素而免予執行之餘地。
三、經查：
(一)被告有於聲請意旨所載之時間、地點施用第二級毒品甲基安
    非他命1次之事實，業據被告於偵查中坦承不諱（見臺灣新
    北地方檢察署111年度毒偵字第3013號卷【下稱毒偵卷】第6
    3頁），前於111年4月9日經其同意採集之尿液，送請台灣檢
    驗科技股份有限公司（下稱台檢公司）以「EIA酵素免疫分
    析法」初步檢驗，再以「GC/MS氣相層析/質譜儀法」確認檢
    驗結果，其尿液所含安非他命濃度已超出閾值而判定為安非
    他命、甲基安非他命陽性反應等情，有新北市政府警察局受
    採集尿液檢體人姓名及檢體編號對照表（尿液檢體編號：B0
    000000號）、台檢公司111年4月26日濫用藥物檢驗報告（尿
    液檢體編號：B0000000號）等證據在卷可稽（見毒偵卷第29
    頁、第67頁）；參以前將為警扣得之白色或透明晶體1包送
    鑑，經檢出含有甲基安非他命之成分乙節，有新北市政府警
    察局海山分局搜索扣押筆錄、扣押物品目錄表、扣押物品收
    據、臺北榮民總醫院111年5月19日北榮毒鑑字第C0000000號
    毒品成分鑑定書可佐（見毒偵卷第17至22頁、第69頁），與
    被告之任意性自白相符而可採信，是其上揭施用第二級毒品
    甲基安非他命之犯行，堪以認定。核被告所為，係犯毒品危
    害防制條例第10條第2項之施用第二級毒品罪。
(二)被告前未曾因施用毒品案件經送觀察、勒戒，但其前因施用
    毒品案件，經檢察官為緩起訴處分，因履行未完成而經撤銷
    緩起訴處分，嗣又因諸多施用毒品案件，另經法院判刑確定
    ，有臺灣高等法院被告前案紀錄表附卷可按（見本院卷第11
    至20頁）。是檢察官依憑事證斟酌上開各情後，聲請將之送
    觀察、勒戒，核無不當或違法之處，且屬其裁量權之適法行
    使，難認有何違法或裁量權濫用情事，本院尚無自由斟酌得
    以其他方式替代之權，揆諸前揭說明，自應裁定將被告送勒
    戒處所觀察、勒戒。從而，本件聲請為有理由，應予准許。
據上論斷，應依毒品危害防制條例第20條第1項，觀察勒戒處分
執行條例第3條第1項，裁定如主文。
中　　華　　民　　國　　111 　年　　10　　月　　4 　　日
                  刑事第六庭　　法  官  林哲安
以上正本證明與原本無異。
如不服本裁定，應於裁定送達後5日內向本院提出抗告狀。因疫
情而遲誤不變期間，得向法院聲請回復原狀。
　　　　　　　　　              書記官  温育儷   
中　　華　　民　　國　　111 　年　　10　　月　　6 　　日